【裁判字號】    97,聲,298
【裁判日期】    970829
【裁判案由】    訴訟救助
【裁判全文】
臺灣高等法院民事裁定                   97年度聲字第298號
聲  請  人  乙○○○
            甲○○
上列聲請人因與第一商業銀行股份有限公司等間訴訟救助事件，
聲請訴訟救助，本院裁定如下：
    主      文
聲請駁回。
聲請訴訟費用由聲請人負擔。
    理      由
一按當事人無資力支出訴訟費用者，法院應依聲請，以裁定准予
  訴訟救助；又無資力支出訴訟費用之事由，應提出能即時調查
  之證據釋明之。民事訴訟法第107條第1項前段、第109條第2項
  、第284條分別定有明文。 所謂無資力係指窘於生活且缺乏經
  濟信用者而言（ 最高法院43年台抗字第152號判例意旨可資參
  照），法院調查聲請人是否無資力支出訴訟費用，專就聲請人
  提出之證據為之，如聲請人並未提出證據，或依其提出之證據
  ，未能信其無資力支出訴訟費用之主張為真實，即應將其聲請
  駁回，並無派員調查之必要（最高法院26年滬抗字第34號判例
  意旨可資參照）。
二 聲請人對於臺灣臺北地方法院97年度救字第115號駁回其訴訟
  救助聲請（係聲請人就臺灣臺北地方法院97年度救字第74號駁
  回其訴訟救助聲請之裁定聲請再審， 而就再審裁判費所聲請）
  之裁定提起抗告，雖主張其無資力支出聲請再審之裁判費新台
  幣（下同 ）1,000元，而聲請訴訟救助。惟依其所提財政部台
  灣省北區國稅局財產歸屬資料清單顯示，聲請人分別有台南縣
  新營市○○段278地號土地所有權之應有部分，現值分別為252
  ,120 元、263,580元，而所提郵政存簿儲金簿雖記載聲請人於
  97年7月8日、97年6月21日之存款餘額分別為37元、5,498元，
  但聲請人乙○○○陳稱其每月有3,000元老人年金收入， 且依
  郵政存簿儲金簿記載，其於96年6月至10月間 、97年2月至6月
  間均未提領老人年金收入，而分別於96年10月31日、97年7月8
  日一次提領36,000元、16,000元，足證其別有收入足以支付生
  活所需，而非端賴老人年金收入生活，另聲請人甲○○亦稱其
  每月平均有7,000元收入，且依郵政存簿儲金簿記載， 其自96
  年2月起均未提款， 故實難據以認聲請人有窘於生活且缺乏經
  濟信用而無力支出抗告裁判費1,000元之情事。 聲請人未能提
  出其他能即時調查之證據以為釋明，其聲請訴訟救助無從准許
  。
三據上論結，本件聲請為無理由。依民事訴訟法第95條、第78條
  ，裁定如主文。
中    華    民    國    97    年    8    月     29    日
                    民事第九庭
                        審判長法  官   黃熙嫣
                              法  官   鄭傑夫
                              法  官   林玲玉
正本係照原本作成。
如不服本裁定，應於收受送達後10日內向本院提出抗告狀，並應
繳納抗告費新台幣１千元。
中    華    民    國    97    年    9     月     2    日
                              書記官   倪淑芳


司法院資訊處製作；財團法人民間司法改革基金會備份。
